臺灣高等法院民事裁定　　　　　　　 100年度抗更(一)字第15號
抗　告　人　翁一緯
　　　　　　黃騰瑩
　　　　　　姜惠娟
上列抗告人與相對人薩摩亞商玫瑰園中國投資控股股份有限公司
（ROSE HOUSE CHINA HOLDINGS CO.,LTD.）間假扣押聲明異議事
件，對於中華民國99年9月7日臺灣士林地方法院96年度執事聲字
第111號裁定提起抗告，經最高法院第一次發回更審，本院裁定
如下：
    主  文
抗告駁回。
抗告及發回前再抗告費用由抗告人負擔。
    理  由
一、相對人於原法院聲請意旨略以：相對人為經營大陸餐飲事業
    ，於民國（下同）96年5月29日委任抗告人黃騰瑩、翁一緯
    分別擔任相對人公司之執行長、財務長，並於上海市設立上
    海古典玫瑰園餐飲有限公司，委任抗告人姜惠娟擔任總經理
    ，另於臺北市設立太宇國際網路行銷有限公司（下稱太宇公
    司），委由翁一緯擔任負責人，並由抗告人共同負責該公司
    資金申領事項。相對人為因應抗告人經營資金之請求，自96
    年12月14日起至98年4月1日止，陸續自香港荷蘭銀行帳戶將
    款項轉匯至太宇公司設立於國泰世華銀行帳戶內，合計達美
    金98萬元，由翁一緯利用太宇公司帳戶取得請領之款項後，
    再將部分款項轉交黃騰瑩、姜惠娟持用。詎抗告人均未依委
    任事務之旨按期提出相關財務帳冊、經營報告、支出憑證，
    拒不說明資金運用情形，顯見上開美金98萬元已遭抗告人共
    同侵占，相對人委請律師發函催告抗告人應返還款項，仍未
    獲置理，且翁一緯係第三人學承電腦股份有限公司（下稱學
    承公司）之主要股東並擔任財務管理職務，學承公司（含投
    資事業威爾斯美語中心）自98年1月起，陸續出現廣告不實
    、欺騙消費者之負面消息，屢遭主管機關課處罰鍰，翁一緯
    為處理學承公司資金問題，其財產已大幅減少，為此聲請本
    件假扣押等情。原法院民事執行處司法事務官於99年6月30
    日以99年度司裁全字第673號裁定，准許相對人以新臺幣（
    下同）1,051萬元或同面額之玉山商業銀行西屯分行無記名
    可轉讓定期存單為抗告人供擔保後，得對於抗告人之財產於
    3,150萬7,000元之範圍內為假扣押。抗告人不服，提出異議
    ，原裁定亦認為相對人所提之資料已就將來對抗告人有不能
    強制執行或甚難執行之虞之假扣押原因，為部分之釋明，雖
    其釋明或有不足，惟相對人既陳明願供擔保，以補其釋明之
    不足，因而駁回抗告人之異議。
二、抗告意旨略以：太宇公司係一獨立之法人，相對人縱有匯款
    予太宇公司，亦為公司與公司間之資金往來，其訟爭之對象
    應為太宇公司，而非抗告人；翁一緯雖為太宇公司之法定代
    理人，但終究與太宇公司係法律上之不同人格，而黃騰瑩、
    姜惠娟長期住在大陸，相對人與太宇公司或上海古典玫瑰園
    餐飲有限公司間之資金往來，亦與兩人無涉，則抗告人既非
    本案之訟爭主體，相對人即未予釋明假扣押之請求。又相對
    人雖提出存證信函及掛號回執等件，欲釋明抗告人經催告後
    仍有不提供支出憑證或返還款項之情形，但依公司法規定，
    相對人應向法院提出聲請，始能查看支出憑證，與假扣押毫
    無關係，無由因翁一緯不主動提供相關資訊或抗告人拒絕返
    還款項，即認定抗告人涉及侵占並得為假扣押財產；另翁一
    緯雖為學承公司股東之一，但並未負責該公司之財務，自不
    能因學承公司發生消費糾紛事件來佐證翁一緯有增加負擔或
    就財產為不利益之處分將達無資力狀態之情事，況相對人提
    出此一負面消息報導係新聞記者所撰寫，內容並未提到翁一
    緯之財產因此事件而大幅減少，自不足以認定翁一緯有日後
    不能強制執行或甚難執行之虞；此外，相對人雖於本院前審
    提出翁一緯所有門牌號碼臺北市○○○路○段768號房屋在96
    年12月24日設定第二順位抵押權登記，金額8,000萬元，惟
    非基於翁一緯個人原因而設定，係因學承公司與銀行往來之
    需求，實際上亦無8,000萬元之借款債務存在，且該設定行
    為距本件聲請已有二年半，自不能以此認定翁一緯有增加負
    擔或就財產為不利益之處分將達無資力狀態之情事。至於黃
    騰瑩、姜惠娟長期居住在大陸地區工作，此為相對人所明知
    ，不能因此單純事實即認黃騰瑩、姜惠娟有「將」移往遠地
    、「逃匿」或「隱匿」財產，「將」達無資力狀態之情事存
    在；綜上，相對人亦未就假扣押之原因盡其釋明之義務，原
    裁定遽予准許，顯有重大違誤，爰求予廢棄云云。
三、按「債權人就金錢請求或得易為金錢請求之請求，欲保全強
    制執行者，得聲請假扣押」、「請求及假扣押之原因，應釋
    明之。前項釋明如有不足，而債權人陳明願供擔保或法院認
    為適當者，法院得定相當之擔保，命供擔保後為假扣押」，
    民事訴訟法第522條第1項、526條第1項、第2項定有明文。
    是債權人聲請假扣押，應就其請求及假扣押之原因加以釋明
    ；該項釋明如有不足，而債權人陳明願供擔保或法院認為適
    當者，法院得定相當之擔保，命供擔保後為假扣押（最高法
    院94年度臺抗字第665號裁定意旨參照）。次按假扣押制度
    乃為保全債權人將來之強制執行，並得命其供擔保以兼顧債
    務人權益之保障，所設暫時而迅速之簡易執行程序，是民事
    訴訟法第523條第1項所稱「有日後不能強制執行或甚難執行
    之虞」之「假扣押之原因」者，本不以債務人浪費財產、增
    加負擔或將其財產為不利益之處分，致達於無資力之狀態，
    或債務人移住遠方、逃匿無蹤或隱匿財產等積極作為之情形
    為限，祇須合於該條項「有日後不能強制執行或甚難執行之
    虞」之條件，即足當之。且該條第2項所稱「應在外國為強
    制執行者，視為有日後甚難執行之虞」者，尚應包括債務人
    將其財產移至為我國現時司法權效力所不及之大陸地區，致
    其在我國之財產有不足為強制執行之虞等情形在內。而釋明
    與證明，在分量上並不相同，凡當事人提出之證據，雖未能
    使法院達於確信之證明程度，但可使法院得薄弱之心證，信
    其事實上之主張大概為如此者，應已盡釋明之責。且負釋明
    責任之人，苟能就得推認要件事實之間接事實為釋明，亦無
    不可，非以直接釋明要件事實為必要，故法院審酌是否已盡
    釋明之責時，應通觀各要件事實及間接事實而綜合判斷之，
    不得將各事實予以割裂觀察。
四、經查，相對人所為上開主張，已提出公司營業證明書、外國
    公司認許表、第三次股東會會議記錄、委派書、名片、簽呈
    、電子郵件、內部作業聯連繫單、匯款指示單、銀行綜合月
    結單（以上均影本，見原法院99年度司裁全字第673號卷第4
    至21頁）為證，足認相對人就上開損害賠償請求已為相當之
    釋明。抗告人雖辯稱：相對人主張之款項係匯給太宇公司，
    非抗告人翁一緯，抗告人黃騰瑩、姜惠娟長期居住大陸地區
    工作，與該款項亦無關，相對人未證明抗告人有侵占太宇公
    司之款項，且縱認抗告人有侵占行為，亦應由款項之所有權
    人即太宇公司為請求，相對人與抗告人間無債權債務關係等
    語，縱然屬實，乃有待本案解決之問題，依上開說明，非本
    件假扣押程序所得審究。另相對人以存證信函及掛號回執、
    新聞紙及網路新聞資料（以上均影本，同上卷第25至30頁）
    及建物登記謄本影本（本院99年度抗字第1532號卷第66、67
    頁），釋明對翁一緯之財產有日後不能強制執行或甚難執行
    之虞，及黃騰瑩、姜惠娟自行提出長期未居住於臺灣之臺灣
    居民來往大陸通行證（同上卷第13至37頁），足見其二人非
    以臺灣為生活中心，應視為有日後甚難執行之虞，而相對人
    曾以上開存證信函證明其催告抗告人返還未果，則綜合上情
    觀察，在一般社會通念上，確有日後不能強制執行及甚難執
    行之虞，堪認相對人就假扣押之原因已為釋明，縱其釋明仍
    有不足，因相對人陳明願供擔保，自得補釋明之不足。從而
    原裁定命相對人在供擔保後，得對抗告人之財產於3,150萬7
    ,000元範圍內予以假扣押，即無不合，應予維持。抗告意旨
    指摘原裁定不當，求予廢棄，為無理由，應予駁回。
五、據上論結，本件抗告為無理由，爰裁定如主文。
中    華    民    國   100    年    5     月    3     日
                  民事第十五庭
                      審判長法  官  林恩山
                            法  官  黃國忠
                            法  官  郭松濤
正本係照原本作成。1
本裁定除以適用法規顯有錯誤為理由，不得再抗告。如提起再抗
告，應於收受送達後10日內委任律師為代理人向本院提出再抗告
狀，並繳納再抗告費新臺幣1,000元整。
中    華    民    國   100    年    5     月    5     日
                            書記官  方素珍